【裁判字號】    90,上易,3559
【裁判日期】    901225
【裁判案由】    詐欺
【裁判全文】
臺灣高等法院刑事判決                            九十年度上易字第三五五九號
    上  訴  人
    即  被  告  甲○○
右上訴人因詐欺案件，不服臺灣桃園地方法院八十七年度易字第三三六號，中華民
國八十九年八月三十日第一審判決（起訴案號：臺灣桃園地方法院檢察署八十七年度
偵字第一三七五五號、偵緝字第三三六號；併辦案號：同署八十七年度偵字第一八三
０七號、第一五七八四號、台灣台中地方法院檢察署八十七年度偵字第二六七一一號
），提起上訴，本院判決如左：
        主  文
原判決撤銷。
甲○○共同連續意圖為自己不法之所有，以詐術使人將本人之物交付，處有期徒刑壹
年陸月。
        事  實
一、甲○○與吳順德（嗣改名為吳文龍）、吳鎮、劉雲生（均另由檢察官偵辦）等人
    ，基於共同及概括之犯意，虛設行號詐取財物。於桃園縣桃園市○○路三百六十
    號虛設喬福商行，由甲○○掛名為負責人，分別於八十七年四月十四日向台北市
    第五信用合作社、八十七年六月二日向新竹國際商業銀行、八十七年六月十七日
    向桃園市信用合作社，聲請開立支票存款帳戶請領支票，交由吳順德使用。吳順
    德、吳鎮、劉雲生另以所竊得之賴東邦支票自八十七年五月五日起至同年七月間
    止，連續多次向各地之廠商進貨，而簽發甲○○名義之支票及賴東邦之支票給付
    貨款（竊取賴東邦支票及及使用部分，甲○○並未參與），詳如附表所示。使各
    廠商均陷於錯誤而將貨物送交，吳順德、吳鎮、劉雲生等於八十七年七月二十八
    日利用深夜將存貨搬運一空，逃逸無蹤，所簽發支付貨款之支票均無存款而遭退
    票，各廠商始知受騙。
二、案經如附表所示被害廠商告訴由法務部調查局桃園縣調查站移請台灣桃園地方法
    院檢察署檢察官偵查起訴。
        理  由
一、被告甲○○於上訴本院未到庭辯解，其於原審法院坦承應吳順德之邀，擔任喬福
    商行之負責人，並以其名義請領支票供吳順德使用，惟矢口否認有詐欺犯行。辯
    稱：伊僅掛名為負責人，不知吳順德等人在作犯法之事云云。
二、然查：
（一）被告甲○○於偵查及原審中坦承其為喬福商行名義負責人，以其個人名義向上
      開各金融單位請領支票，供吳順德使用。並有台北市第五信用合作社、新竹國
      際商業銀行、桃園市信用合作社之覆函在卷可稽。被告復坦承並無資力，則其
      既無資力，竟擔任商號負責人，又一次請領三家金融單位之大量支票供人使用
      ，顯知悉作違法使用，而分擔犯罪行為。
（二）被告為負責人之喬福商行，設於桃園市○○路三百六十號，係一棟三層之店面
      ，一樓為一般超市、二樓販賣電器用品、三樓為公司辦公室，為證人張智勇於
      法務部調查局桃園縣調查站訊問時證述明確。則喬福商行之規模不可謂不大，
      且所營項目係屬正當行業，何以須找一名毫無資力之人為公司負責人，益徵事
      有蹊蹺。被告應知悉吳順德等人係在從事不法犯行，而參與部分犯行。
（三）喬福商行於八十七年五月間開始營業後，二個月不到之時間即於七月二十八日
      突然停止營業，將貨物搬遷一空，該商行經營之人均逃匿下落不明。而以甲○
      ○之名義所簽發用以支付貨款之支票均無存款而退票等情，亦據被害人點將家
      企業股份有限公司之告訴代理人孫立言、石遠雄、乙○○○行銷有限公司之代
      表人李有勳、日正食品工業股份有限公司之代表人劉慶堂、職員彭仲翔、益鳳
      企業股份有限公司職員陳秀娌、加大商行負責人李勝豐、台統食品股份有限公
      司經理劉道琪、宗耀電器股份有限公司職員洪秀珠及附表所示廠商之共同告訴
      代理人張智勇證述甚明，並有給付各被害廠商貨款，由甲○○為發票人之支票
      及退票理單、經銷合約書、送貨單等影本，在卷可稽。被告等人虛設行號，大
      量進貨，簽發不兌現之支票，詐取各商家之財物，已極明確。
（四）綜上所述，被告所辯，為卸責之詞，不足採信。其罪證明確，犯行堪以認定，
      應予依法論科。
三、核被告所為，係犯刑法第三百三十九條第一項之詐欺取財罪。被告與吳順德、吳
    鎮、劉雲生等人間就詐欺部分犯行有犯意之聯絡及行為之分擔，皆為共同正犯。
    其先後多次犯行，時間緊接，方法相同，且犯構成要件相同之罪名，顯係基於概
    括之犯意反覆為之，應論以連續犯，並加重其刑。公訴人對附表所示被告詐欺點
    將家企業股份有限公司及乙○○○行銷有限公司以外之各商家之財物之犯行，雖
    漏未起訴，但與其餘已起訴有罪科刑部份，有連續犯裁判上一罪之關係，為起訴
    效力所及，法院自應一併審理。
四、原審對被告為有罪科刑之判決，固非無見。惟原審對附表最後一件被告詐欺宗耀
    電器股份有限公司部分，檢察官對連續犯裁判上一罪案件請求併案審理，原審漏
    未審理，亦未說明不予審判之理由，自有未合。被告具狀上訴，未附具理由，亦
    未到庭辯解，空言指摘原判決不當，雖不足採，惟原判決既有可議，自應由本院
    將原判決撤銷改判。爰審酌被告犯罪之動機、目的、手段、品性、生活狀況、智
    識程度、受害之商家眾多及犯罪後之態度等一切情狀，量處有期徒刑一年六月，
    以資懲儆。
五、台灣台中地方法院檢察署檢察官八十七年度偵字第二六七一號及桃園地方法院檢
    察署八十七年度偵字第一八三○七號（含台灣台中地方法院檢察署八十七年偵字
    第二四○九七號卷）併辦意旨略以：喬福商行另以賴東邦為發票人之支票用以支
    付貨款，賴東邦之支票係遭竊取得來，被告涉有竊盜等罪嫌，與本案有牽連犯裁
    判上一罪之關係，請求併辦云云。惟查本件犯行，係一有計畫之犯罪集團所為，
    被告僅集團核心利用之人頭負責人，並不負責對外與廠商聯絡、支付貨款之事宜
    ，且其提供自己名義向三家金融單位申領支票供吳順德使用，無再行竊取他人支
    票供吳順德使用之必要。賴東邦遭竊之支票，應為其他共犯所為而與被告無關，
    並無積極證據證明為被告所竊取。被告僅就提供人頭為虛設行號負責人、領用支
    票、詐欺廠商之詐欺部分在共同犯意範圍內之犯行負擔刑責，對於賴東邦支票遭
    竊及簽發部份，自無庸負責，此部份與本案自無裁判上一罪關係，應退請檢察官
    依法處理。
六、被告經合法傳喚，無正當理由未到庭，爰不待其到庭陳述，逕行判決。
七、據上論斷，應依刑事訴訟法第三百六十九條第一項前段、第三百六十四條、第三
    百七十一條、第二百九十九條第一項前段、刑法第二十八條、第五十六條、第三
    百三十九條第一項、罰金罰鍰提高標準條例第一條前段，判決如主文。
本案經檢察官柯麗鈴到庭執行職務。
中      華      民      國     九十     年    十二      月    二十五    日
                            臺灣高等法院刑事第五庭
                                審判長法  官  趙  功  恆
                                      法  官  楊  貴  雄
                                      法  官  林  立  華
右正本證明與原本無異。
不得上訴。
                                      書記官  孫  佩  琳
中      華      民      國     九十     年    十二      月    二十五    日
附錄本案論罪科刑法條全文：
刑法第三百三十九條第一項
意圖為自己或第三人不法之所有，以詐術使人將本人或第三人之物交付者，處五年以
下有期徒刑、拘役或科或併科一千元以下罰金。


司法院資訊處製作；財團法人民間司法改革基金會備份。
